【裁判字號】    98,易,636
【裁判日期】    980420
【裁判案由】    竊盜
【裁判全文】
臺灣板橋地方法院刑事判決               98年度易字第636號
公  訴  人  臺灣板橋地方法院檢察署檢察官
被      告  乙○○
                  （另案於臺灣宜蘭監獄執行中）
上列被告因竊盜案件，經檢察官提起公訴（98年度偵字第4767號
），本院判決如下：
    主  文
乙○○無罪。
    理  由
一、公訴意旨以被告乙○○意圖為自己不法之所有，於民國（下
    同）98年2 月8 日上午9 時30分許，前往臺北縣三峽鎮○○
    路123 之1 號，趁無人看管之際，以自備之發電機及客觀上
    屬兇器之砂輪機各1 部，竊取甲○○所有，作為固定水管用
    途之鐵管4 支（價值約新臺幣4,800 元）得手，並將上開水
    管固定於其所騎乘之車號：BFB-972 號機車後方，乙○○離
    去之際，為甲○○之子王進松發現，並報警當場查獲，扣得
    砂輪機1 台、發電機1 台，並起出上開鐵管4 支。案經臺北
    縣政府警察局三峽分局移送臺灣板橋地方法院檢察署檢察官
    偵查起訴，因認為被告所為，係涉犯刑法第321 條第1 項第
    3 款之攜帶兇器竊盜罪嫌云云。
二、按犯罪事實應依證據認定之，無證據不得認定犯罪事實；又
    不能證明被告犯罪者，應諭知無罪之判決；被告或共犯之自
    白，不得作為有罪判決之唯一證據，仍應調查其他必要之證
    據，以察其是否與事實相符，刑事訴訟法第154 條第2 項、
    第301 條第1 項、第156 條第2 項分別定有明文。又刑事訴
    訟上證明之資料，無論其為直接或間接證據，均須達於通常
    一般之人均不致有所懷疑，而得確信其為真實之程度，始得
    據為有罪之認定，若其關於被告是否犯罪之證明未能達此程
    度，而有合理懷疑之存在，致使無從形成有罪之確信，根據
    「罪證有疑，利於被告」之證據法則，即不得遽為不利被告
    之認定；其以情況證據（即間接證據）斷罪時，尤須基於該
    證據在直接關係上所可證明之他項情況事實，本乎推理作用
    足以確證被告有罪，方為合法，不得徒憑主觀上之推想，將
    一般經驗上有利被告之其他合理情況逕予排除（最高法院76
    年臺上字第4986號、32年上字第67號判例意旨參照）。又刑
    事訴訟法上所謂認定被告犯罪事實之證據，係指足以認定被
    告確有犯罪行為之積極證據而言，苟積極證據不足為不利於
    被告事實之認定時，即應為有利於被告之認定，更不必有何
    有利之證據（最高法院29年上字第3105號及30年上字第816
    號判例意旨參照）。
三、公訴人認被告涉犯上述加重竊盜罪嫌，無非係以：被告乙○
    ○警詢及偵查之供述、證人王進松警詢證述、贓物認領保管
    單、扣案砂輪機、發電機、鐵管、現場照片等為其主要依據
    。訊據被告固坦承於上開時、地拿取系案物件之行為；惟堅
    詞否認有公訴所指犯行，辯稱略以：本案是我一個人去，還
    有我一個朋友幫我搬東西，我之前從事資源回收，我以為鐵
    管是沒有人要的、可以拿，發電機、砂輪機是我的；去拿鐵
    管時，鐵管是橫躺在水溝、已經銹蝕，我用砂輪機把鐵管切
    成好幾段；看到的鐵管只有1 支把它鋸成4 截，但鐵管整支
    都掉在河中，沒有竊盜意思等語，為自己作出辯解。
四、經查：
(一)、被告於警偵訊暨本院審理中固均坦認有於98年2 月8 日上午
    9 時30分許帶發電機、砂輪機去切割鐵管之情，並稱以為那
    是沒有人用的東西，當它是廢棄物等語；訊之證人甲○○結
    稱：（照片中的鐵管是誰的？提示偵查卷第26頁）以前我作
    路排水用的，路崩塌之後，我再去公所申請，公所說要把鐵
    管吊起來，我說不要，鐵管要當作水土保持用，鐵管已經倒
    下，鐵管已經十幾年了，路崩塌是哪一年已經忘記，是颱風
    淹大水，下坡處水會灌進去，我就放置鐵管排水，當年我放
    置三支鐵管，另兩支鐵管已經崩塌埋在土裡了，路面一邊較
    高、一邊較低，鐵管是排路面的水，鐵管是我自己做的，不
    是公所做的，我住家距離放置鐵管的地方約20餘公尺，以前
    該處有煤礦，現在沒有了。煤礦到設放水管的地方有水溝溝
    渠，溝渠寬約十餘尺，開採煤礦的地方，沒有排水管，坑口
    那邊有排水管，坑口的水管距離很遠，不可能沖到溝渠，鐵
    管我是橫著擺放等情；另證人王進松證稱：有去警察局製作
    筆錄；當場沒有看到被告鋸鐵管；（你在警詢當中說，那是
    支撐水管的鐵管？）不是支撐水管，是支撐路面，‧‧；（
    你看到時，東西已經被摩托車載走？）還沒有載走，我看到
    時，綁在摩托車後座，我跟被告說東西是我們的，另外一個
    人從下面爬上來，被告已經在綁東西，我說東西是我的，被
    告就把東西拆下來放下，另外一個人也騎摩托車，沒有說什
    麼就走了；（你在警詢中說鐵支4 支是你父親甲○○所有，
    1 支約1200元，4 支總價約4800元，都是作固定水管用的，
    有何意見？提示偵查卷第9 頁反面）我記得我是說要做水土
    保持用的，不是固定水管用的，可能是警察搞錯我的意思，
    我的意思是作水土保持‧‧；（鐵管另外一端有水泥塊，該
    水泥塊是直立還是橫躺的？提示偵查卷第26頁照片並令其辨
    認）鐵管是埋在路裡的，鐵管已經倒下去；（你們何時知道
    鐵管已經倒下去了？）我們也不知道鐵管倒下去，都沒有去
    看，一直放在那邊；（路面離水溝多深？）約5 、6 尺，直
    接跳下去會受傷，約2 、3 米；（被告從事資源回收，你知
    道嗎？）知道，之前我跟他認識時，他就是撿一些廢鐵來賣
    ，案發之前我認識被告不到半年，我常常跟被告一起唱歌、
    聊天，常常聽他在講，也有看過他拿資源回收物去賣等語（
    均見本院98年4 月13日審判筆錄）。
(二)、循據上述證人之證詞暨被告所辯得悉，被告取得系爭鐵管之
    四周場域情景為雜草叢生之河堤處所，而被告係從事資源回
    收工作，為被告所是認，亦經證人王進松證稱明確在卷，又
    觀之卷附系爭鐵管照片鏽蝕嚴重，長滿青苔，價值甚微，所
    值無幾，輔以該所稱贓物係位於雜草叢生處所，直視之，形
    同他人丟棄之廢棄物，有該已切割成4 段之鐵管，以及查獲
    現場照片（見偵查卷第26至29頁）可證，因之可知被告係從
    河流溝渠內取得者，是徵諸上述，被告取得上述物件，主觀
    上難認為係基於竊取他人財物之犯意，換言之，其本件主觀
    違法要素之竊盜犯意應屬欠缺。況如卷附照片顯示之鐵管已
    經腐蝕，且一端附有斷片水泥基座，業經證人王進松、甲○
    ○證述如上在卷，是以被告辯稱認係廢棄之物件乙情，應非
    無據。據上，案發當時被告並非基於竊盜之犯意，而認係屬
    廢棄之物欲取之回收而已，則就被告主觀違法性之認識而言
    ，難謂與刑法竊盜罪之整體犯罪構成要件要素合致；在此情
    形下，被告所辯，即屬可能，至多僅係被告於取得該物之程
    序上有所不備而已，尚難認被告於主觀上即有竊盜之犯意存
    在。
五、綜前所述，公訴所據，已不足為被告有竊盜之主觀犯意存在
    ，自難為被告有罪之認定；故關於被告是否犯有本件竊盜罪
    之故意，本院認尚未達於通常一般之人均不致有所懷疑之有
    罪確信心證，仍有合理懷疑之存在，依「罪證有疑，利於被
    告」之證據法則，自不能以推測或擬制之方法，為被告有罪
    之認定。因認檢察官所舉證據，尚無從說服本院以形成被告
    確有為竊行之心證，被告所辯，應非無據。此外，本院復查
    無其他積極證據足證被告確有公訴所指犯行，自應為被告無
    罪之判決。
據上論斷，應依刑事訴訟法第301 條第1 項，判決如主文。
本件由檢察官丙○○提起公訴，經檢察官靳開聖到庭執行職務。
中    華    民    國    98    年    4     月    20    日
                        刑事第4 庭法  官  黎錦福
上列正本證明與原本無異。
如不服本判決，應於判決送達後10日內敘明上訴理由，向本院提
出上訴狀（應附繕本），上訴於臺灣高等法院。其未敘述上訴理
由者，應於上訴期間屆滿後20日內向本院補提理由書「切勿逕送
上級法院」。
                                  書記官  蔡麗春
中    華    民    國    98    年    4     月    20    日


司法院資訊處製作；財團法人民間司法改革基金會備份。
